【裁判字號】    89,易,258
【裁判日期】    890809
【裁判案由】    傷害
【裁判全文】
臺灣臺東地方法院刑事判決                          八十九年度易字第二五八號
    公  訴  人  臺灣台東地方法院檢察署檢察官
    被      告  甲○○
                乙○○
右列被告因傷害案件，經檢察官提起公訴 (八十八年度偵字第八四六、第一一○○號
號)，本院判決如左：
    主  文
甲○○傷害人之身體，累犯，處拘役伍拾日，如易科罰金以佰元折算壹日。
乙○○無罪。
    事  實
一、甲○○曾於八十五年間，因贓物案件，經本院判處有期徒刑二月確定，並於八十
    六年三月二十五日易科罰金執行完畢，竟不知悔改，於八十九年四月十七日下午
    四時許，在台東縣往富岡方向利吉橋附近處，因廢鐵買賣與乙○○發生爭吵，憤
    怒之餘，竟基於傷害之故意，出手毆打乙○○，乙○○隨即因重心不穩倒地（乙
    ○○右腳殘障，裝有義肢），甲○○仍繼續毆打，導致乙○○受有左手挫傷、左
    手腕擦傷之傷害。
二、案經乙○○訴由台東地方法院檢察署檢察官偵查起訴。
    理  由
一、有罪部分：
  (一)被告甲○○堅決否認有傷害乙○○的犯行，辯稱：是因乙○○先出手打他，並未
    毆打乙○○，他被打還要被告，非常不合理等詞。經查：
    1.被告如何出手毆打乙○○，導致乙○○因重心不穩倒地，倒地後仍遭被告繼續
      毆打，乙○○為自衛，就拉住被告的衣領等情，業據告訴人乙○○指訴明確，
      核予證人何素央於偵查中證述之情節相符。
    2.另從告訴人乙○○所受之傷害分佈於手背（見八十九年偵字第八四六號卷第十
      八頁照片及診斷證明書）、手腕擦傷、所戴之手錶同時受有損壞（未據告訴）
      ，而被告乙○○之傷害位於胸前（乙○○受有右胸裂傷一╳○‧一╳○‧一公
      分、右胸六╳四公分之傷害）之情狀，亦可認定乙○○左手腕擦傷係倒地時所
      致；手背之傷害，是因倒地後為防止遭被告自高處出拳毆打，而伸手抵抗所造
      成之防衛傷。且乙○○為防衛甲○○之毆擊而抓住被告甲○○衣領，亦於甲○
      ○胸前留下相對應之傷害。而上述被告、告訴人、被告所受之傷害情狀，與乙
      ○○所指訴之情節相符，更可佐證告訴人之指訴為真實。
    3.綜上所述，本件傷害事實清楚，證據明確，被告甲○○犯行堪以認定。
  (二)被告甲○○所犯的罪名，為刑法第二百七十七條第一項之傷害罪。又查被告甲○
    ○曾於八十五年間，因贓物案件，經本院判處有期徒刑二月確定，並於八十六年
    三月二十五日易科罰金執行完畢，有台灣台東地方法院檢察署刑案資料查註紀錄
    表一件在卷可稽，其於五年以內再犯本件有期徒刑以上之罪，為累犯，應依刑法
    第四十七條之規定加重其刑。爰審酌被告犯罪之動機、目的、手段，犯罪時所受
    之刺激及其品性、生活狀況、智識程度、犯罪所生之損害，及犯罪後態度等一切
    情狀，量處如主文所示之刑並諭知易科罰金之折算標準，以為懲儆。
二、無罪部分：
  (一)公訴意旨另以：被告乙○○於前述時、地與被告甲○○互毆，致被告甲○○受有
    右胸裂傷一╳○‧八公分、挫傷六╳四公分，因認被告亦涉有刑法第二百七十七
    條第一項之傷害罪嫌。
  (二)公訴意旨認被告乙○○涉有刑法第二百七十七條第一項之傷害罪嫌，是以被告甲
    ○○之指訴及診斷證明書為依據。被告乙○○則堅決否認有何傷害之犯行，辯稱
    ：他是殘障人士，遭被告甲○○推倒後，就無法起身，如何毆打甲○○，甲○○
    胸部所受之傷害，是因他遭毆打重心不穩才抓甲○○的胸部，並非他主動出手毆
    打甲○○等詞。
  (三)按犯罪事實應依證據認定之，無證據不得推定其犯罪事實；又不能證明被告犯罪
    者，應諭知無罪之判決；刑事訴訟法第一百五十四條、第三百零一條第一項分別
    定有明文。經查，被告甲○○胸部所受之傷害，係因甲○○先出手毆打被告乙○
    ○，而乙○○為自我防衛而抓住甲○○衣領所造成，已如前述，則本件應進一步
    探究者，為被告乙○○之上開行為是否符合正當防衛之要件，而得阻卻違法。按
    對於現在不法之侵害，而出於防衛自己或他人權利之行為，不罰。但防衛行為過
    當者，得減輕或免除其刑，刑法第二十三條定有明文。又按互毆不得主張正當防
    衛，應以彼此均有傷人之故意，而下手先後又無從證明者為限，如果一方初無傷
    人故意，防衛情形復極明顯，仍得以正當防衛論；再按彼此互毆，又必以一方初
    無傷人之行為，因排除對方不法之侵害而加以還擊，始得以正當防衛論，最高法
    院著有九年上字第七十一號判例、三十年上字第一０四０號判例可稽。足徵行為
    人主觀上如具有防衛意思而非侵害意思，且客觀上有防衛之事實者，當可以主張
    正當防衛。因本件係被告甲○○先出手推倒被告乙○○並進而毆打被告，被告乙
    ○○防衛自己始進而拉住被告甲○○的衣領並造成胸部的傷害，已如前述，是甲
    ○○在出拳毆打被告時，被告乙○○之生命、身體實受有急迫性之侵害，足見被
    告對於甲○○現在不法之侵害，所為之拉扯衣領致造成其胸部之傷害，顯係出於
    防衛自己之意思所為之行為，而且該行為在客觀上係防衛被告生命、身體所必要
    ，即該行為並無過當之情形，是被告為防衛自己之生命、身體所為之上開行為，
    應屬前揭刑法第二十三條之正當防衛行為，而阻卻違法。此外，復查無其他積極
    證據足認被告有何傷害犯行，揆諸前開規定及判例意旨，自應為無罪之諭知，以
    昭審適。
據上論斷，應依刑事訴訟法第二百九十九條第一項前斷、三百零一條第一項，刑法第
二百七十七條第一項、第四十七條、第四十一條、罰金罰鍰提高標準條例第一條前段
，第二條，判決如主文。
本案經檢察官洪政和到庭執行職務
中    華    民    國      八十九      年      八      月      九        日
                                  臺灣臺東地方法院刑事庭
                                          法  官 黃 堯 讚
右正本證明與原本無異。
如不服本判決，應於判決送達後十日內向本院提出上訴狀。（須附繕本）
「切勿逕送上級法院」
                                          書記官 潘 正 苓
中    華    民    國      八十九      年      八      月      十一      日
附錄
刑法第二百七十七條第一項
傷害人之身體或健康者，處三年以下有期徒刑，拘役或一千元以下罰金。


司法院資訊處製作；財團法人民間司法改革基金會備份。
